臺灣臺北地方法院刑事判決　　　　　　　100年度易字第423號
公　訴　人　臺灣臺北地方法院檢察署檢察官
被　　　告　林義民
上列被告因竊盜案件，經檢察官提起公訴（100 年度偵字第2634
號），本院判決如下：
    主      文
林義民竊盜，累犯，處有期徒刑肆月，如易科罰金，以新臺幣壹
仟元折算壹日。
    事實及理由
壹、犯罪事實
    林義民前於民國97年間，因詐欺案件，經本院於97年4 月30
    日以97年度易字第144 號判處有期徒刑4 月，如易科罰金，
    以新臺幣（下同）1,000 元折算1 日確定，於97年6 月24日
    易科罰金執行完畢。猶不知悔悟，竟意圖為自己不法之所有
    ，於100 年1 月14日下午4 時許，至臺北市中正區○○○路
    210 號「萊爾富便利商店」內，趁該店店長林仕選未及注意
    之際，將店內所列「黃澤豐人參龜鹿藥酒」1 瓶取去，置於
    外套口袋內而竊取之，得手欲離去時，於該店店門口經林仕
    選攔住並報警到場而查獲上情。
貳、認定犯罪事實所憑之證據及理由
一、程序部分：
(一)、按除簡式審判程序、簡易程序及第376 條第1 款、第2 款所
    列之罪之案件外，第一審應行合議審判，96年7 月4 日修正
    公布之刑事訴訟法第284 條之1 定有明文。查本案被告林義
    民涉犯竊盜案件，經檢察官提起公訴，其所犯為刑事訴訟法
    第376 條第2 款所列之罪，揆諸上開規定，本案第一審無庸
    行合議審判，合先敘明。
(二)、按被告以外之人於審判外之言詞或書面陳述，除法律有規定
    者外，不得作為證據，刑事訴訟法第159 條第1 項固有明文
    ；惟被告以外之人於審判外之陳述，雖不符刑事訴訟法第15
    9 條之1 至第159 條之4 之規定，而經當事人於審判程序同
    意作為證據，法院審酌該言詞陳述或書面陳述作成時之情況
    ，認為適當者，亦得為證據。當事人、代理人或辯護人於法
    院調查證據時，知有第159 條第1 項不得為證據之情形，而
    未於言詞辯論終結前聲明異議者，視為有前項之同意。同法
    第159 條之5 亦有明文。被害人林仕選於警詢之陳述，雖屬
    被告以外之人於審判外之陳述，然當事人於審判程序對於上
    開證據方法之證據能力並未爭執，本院審酌前開證人於審判
    外之言詞陳述於作成時之情況，並無違法不當或證明力明顯
    過低之瑕疵，認前揭證據方法，適為本案之證據。
(三)、其餘資以認定本案犯罪事實之非供述證據（詳後述），亦查
    無違反法定程序取得之情形，依刑事訴訟法第158 條之4 反
    面規定，應具證據能力。
二、實體部分
    被告固坦認於前揭時地，將萊爾富便利商店內之「黃澤豐人
    參龜鹿藥酒」1 瓶取走置於其外套口袋內等事實，惟矢口否
    認有何竊盜犯行，辯稱：當天有去拿酒沒錯，但因為我太太
    從大陸打電話來，訊號又不好，一時著急走出去外面看訊號
    是否好不好，才想到有1 瓶酒沒有結帳要結帳，正要去結帳
    時，店員就走出來，我跟他這樣解釋，但他就請警察過來，
    叫我到分局再解釋云云。經查：
(一)、被告於上開時地，將前揭萊爾富便利商店，趁被害人未及注
    意之際，將店內陳列之上述藥酒1 瓶取去，置於外套口袋內
    而竊取之，得手欲離去時，為被害人攔停並報警到場而查獲
    等情，為被害人於警詢時指述明確（參偵卷第8 頁至第10頁
    ），復有萊爾富便利商店監視器翻拍畫面及錄影光碟在卷可
    稽（參偵卷第18頁至第19頁、本院卷第12頁證物袋內）。又
    被告當日戴帽子，著深色衣服與短褲進入上開便利商店內，
    走向置放前述藥酒櫃位旁，時而四處張望，時而左右徬徊後
    ，始步出便利商店等情，為本院當庭勘驗案發時上開萊爾富
    便利商店監視器錄影光碟，並製有筆錄在卷可憑（參本院卷
    第28頁至該頁反面），對照被告自承其確為上開監視錄影畫
    面所示之戴帽子、著深色衣服與短褲男子；當天確有進入便
    利商店將藥酒取走等語（參本院卷第28頁反面、第27頁反面
    ），則被告進入上開便利商店，走向陳列本案藥酒櫃位後，
    係反覆留意四周狀況，一再確認有無遭到他人監視，始取走
    上開藥酒1 瓶，對照被害人於警詢時指稱：我當時正在超商
    店內工作及補貨，有看到他走進來，感覺他怪怪的，一直在
    盯著櫃臺結帳人員看，行動很可疑等語（參偵卷第9 頁），
    可見被告為避免行竊之事，遭店員當場逮獲，始一再注意周
    圍情狀，緊盯便利商店員有無查覺其犯行，足見被告取走上
    開藥酒1 瓶時，係出於為自己不法所有之意圖。佐以被告將
    本案竊得藥酒1 瓶自櫃位取走後，直接置於其外套口袋內乙
    情，被告顯係將藥酒藏放於其外套口袋內，藉此避開店員之
    耳目，以遂其行竊之犯行，益徵被告下手行竊之意。
(二)、被告雖辯以前詞，然而，被告於警詢時供稱：當時店長攔我
    下來，問我有無買東西沒付錢，我才想到拿了1 瓶藥酒忘記
    付錢，我說我趕著去移民署買電話卡，所以忘了付錢云云（
    參偵卷第6 頁）。被告另於偵查中供陳：當時我老婆打電話
    來，我正要往櫃檯的方向走，那時東西沒有拿在手上，是放
    在口袋裡，我出門口後想到沒結帳又回頭（參偵卷第27頁）
    。被告復於本院審理時陳稱：當天有去拿酒沒錯，但因為我
    太太從大陸打電話來，訊號又不好，一時著急走出去外面看
    訊號是否好不好，才想到有1 瓶酒沒有結帳要結帳，正要去
    結帳時，店員就走出來，我跟他這樣解釋，但他就請警察過
    來，叫我到分局再解釋（參本院卷第28頁反面）。則被告辯
    稱未付款之原因，由警詢時所稱「趕著去移民署買電話卡」
    ，至偵查及本院中所述「接太太打來的電話」，被告所辯前
    後不一。又經本院當庭勘驗現場監視錄影光碟，均未見被告
    有何接聽行動電話之舉動，有監視錄影光碟1 片附卷可參，
    並經本院製有勘驗筆錄在卷可憑，是被告辯稱接電話乙事，
    與事實不符。再者，被告步出本案案發便利商店時，必然經
    過便利商站的結帳櫃臺乙情，有監視錄影翻拍畫面附卷可查
    （參偵卷第18頁），是被告欲步出店門之際，當可警覺藥酒
    尚未付款，抑或把該藥酒先置放櫃臺後，再行走出店門，況
    且，若被告真有付錢購買之意，大可將藥酒持於手上，至櫃
    臺結帳即可，何須先將藥酒藏放於其外套口袋內，顯見被告
    所辯之詞，係為卸責。凡徵以上，足認被告辯稱因急著接電
    話而忘記結帳云云，純屬事後虛偽之詞，要難採信。
(三)、綜上所述，本案事證已臻明確，被告前揭犯行洵堪認定，應
    予依法論科。
、論罪科刑之理由
(一)、刑法上竊盜罪既遂未遂區分之標準，係採權力支配說，即行
    為人將竊盜之客體，移入一己實力支配之下者為既遂，若著
    手於竊盜，而尚未脫離他人之持有，或未移入一己實力支配
    之下者，則為未遂，最高法院84年度臺上字第2256號判決要
    旨可參。被告既已將行竊所得之前揭藥酒1 瓶，藏放身穿之
    衣服內，欲夾帶外出，顯己將該瓶藥酒置於自己實力支配之
    下，縱使被告於步出上開便利商店之際，即為便利商店店員
    所查覺，仍屬既遂無訛，則核被告所為，係犯刑法第320 條
    第1 項之普通竊盜罪。
(二)、被告前於97年間，因詐欺案件，經本院於97年4 月30日以97
    年度易字第144 號判處有期徒刑4 月，如易科罰金，以新臺
    幣（下同）1,000 元折算1 日確定，於97年6 月24日易科罰
    金執行完畢，有臺灣高等法院被告全國前案紀錄表在卷可稽
    ，其受有期徒刑執行完畢後，5 年內再犯有期徒刑以上之本
    罪，為累犯，均應依刑法第47條第1 項之規定，加重其刑。
(三)、爰審酌被告所竊取之財物價值非鉅，並為被害人領回乙情，
    有贓物認領保管單1 紙可資佐證（參偵卷第15頁），是對被
    害人之損害不大，但是被告有上述(二)所載前科，素行不佳，
    復不思以己力賺取財物，再犯本案，視他人財產為己物，恣
    意侵害他人權利，被告犯後一再飾詞推卸罪責，未見悔意，
    態度不佳，又被告前於99年間，因3 次至超市行竊啤酒案件
    ，經本院於99年4 月6 日以99年度簡字第2627號刑事簡易判
    決，分別判處拘役40日，應執行拘役100 日，如易科罰金以
    1, 000元折算1 日，有上開判決1 份附卷足參（參本院卷第
    16頁），可見上開刑之宣告不足以警示被告，過輕之刑罰無
    從達到預防被告再犯之目的，併參酌其生活狀況、品行、智
    識程度、犯罪之動機、目的、手段行等一切情狀，量處如主
    文所示之刑，並諭知易科罰金之折算標準。
肆、應適用之法律
    刑事訴訟法第299 條第1 項前段、第284 條之1 ，刑法320
    條第1 項、第47條第1 項、第41條第1 項前段，刑法施行法
    第1 條之1 第1 項、第2 項前段。
本案經檢察官葉雅婷到庭執行職務。
中    華    民    國   100    年    3     月    28    日
                  刑事第十一庭  法  官  藍家偉
上正本證明與原本無異。
如不服本判決應於收受送達後10日內向本院提出上訴書狀，並應
敘述具體理由；其未敘述上訴理由者，應於上訴期間屆滿後20日
內向本院補提理由書（均須按他造當事人之人數附繕本）「切勿
逕送上級法院」。告訴人或被害人如對於本判決不服者，應具備
理由請求檢察官上訴，其上訴期間之計算係以檢察官收受判決正
本之日期為準。
                                書記官  陳靜君
中    華    民    國  100     年    3     月    28    日
附錄本案論罪科刑所犯法條全文
中華民國刑法第320 條
（普通竊盜罪、竊佔罪）
意圖為自己或第三人不法之所有，而竊取他人之動產者，為竊盜
罪，處5 年以下有期徒刑、拘役或5 百元以下罰金。
意圖為自己或第三人不法之利益，而竊佔他人之不動產者，依前
項之規定處斷。
前二項之未遂犯罰之。